【裁判字號】    89,簡上,103
【裁判日期】    900406
【裁判案由】    損害賠償
【裁判全文】
臺灣雲林地方法院民事判決    八十九年度簡上字第一○三號
    上  訴  人  丙○○○
    訴訟代理人  乙○○
    被上訴人    甲○○
右當事人間請求損害賠償事件，上訴人對於中華民國八十九年九月十九日臺灣雲林地
方法院斗六簡易庭八十九年六簡字第一八九號第一審判決提起上訴，本院判決如左：
    主    文
原判決關於駁回上訴人後開第二項之訴部分，暨訴訟費用之裁判均廢棄。
被上訴人應再給付上訴人新台幣貳萬零伍佰玖拾柒元，及自民國八十八年十二月二十
六日起至清償日止，按週年利率百之五計算之利息。
其餘上訴駁回。
第一、二審訴訟費用由被上訴人負擔十分之六，餘由上訴人負擔。
    事    實
甲、上訴人方面：
一、聲明：求為判決：。
（一）原判決廢棄。
（二）被上訴人應給付上訴人新台幣（下同）四十四萬一千六百七十四元，及自訴狀
      繕本送達之日至清償日止，按年息百分之五計算之利息。
二、陳述：除與原判決記載相同者，茲引用之外，補稱：
（一）依肇事現場圖所載現場遺有十六．一公尺長之刮地痕跡，足認其肇事時之車速
      六十公里以上，故被上訴人在無號誌交岔路口違規超速之事實極為明顯為肇事
      原因，而處理事故之警員誤認當事人當時之行車方向，亦忽略肇事地點之刮地
      痕或血跡且未當場製作警繪現場圖，造成肇事現場圖有部分是錯誤，致影響鑑
      定委員會及原審法官認定事實之判斷。
（二）交通事故現場圖之上圖與下文內容不一致，上圖中山路中心線與實際情形不符
      合，警員未一併連同筆錄製作且經不同時間多次記載致其內容有誤，現場圖之
      下文肇事經過摘要，上訴人牽腳踏車行進在中山路於七十二號與八十號前左轉
      通過路口至對向路時遭被上訴人騎重型機車從上訴人右側撞擊，致上訴人受傷
      昏迷送醫救治中之中山路七十二號與八十號前左轉乃錯誤，經警員澄清後未記
      得改正。
（三）上訴人已盡善良管理人注意義務，在其車道正常行走，事出突然，且非上訴人
      所能預見，此外被上訴人又無其他證據足以證明上訴人有何過失情節，尚難認
      上訴人與有過失，且被上訴人駕駛重型機車之注意義務程度應較上訴人行人之
      注意程度要高。被上訴人陳述肇事地點矛盾，於同一警訊筆錄之陳述又不一致
      ，又無中生有辯稱為閃避路口車輛、叉口機車與事實不符，顯為卸責之詞。
（四）在過失責任被上訴人應負全部的責任。他說過失一人一半被上訴人應要舉證為
      何要一人一半，從警訊筆錄可知被上訴人他已超速，且被上訴人稱他有煞車，
      為何現場沒有煞車痕。原審在肇事的地點、血跡陳述都有錯誤。我媽媽是在斗
      六中山路穿越道路到九十一號前只差幾步路就到了。我媽媽是有看左右來車。
      騎機車應注意的義務應比牽腳踏車的人還要注意。所以過失比例一半一半是不
      對的。
三、證據：除援用第一審所提證據外，補提診斷證明書正一份、證物影本十七份、照
    片十八幀為證。
乙、被上訴人方面：
一、聲明：駁回上訴。
二、陳述：除與原判決記載相同者，茲引用之外，補稱：我願意就簡易庭之判決來賠
    償上訴人。若我有知道對方有人我怎可能再去撞人。鑑定是上訴人申請的，但鑑
    定結果上訴人都否認掉了。肇事結果有經監理單位裁決，監理裁決結果我沒有超
    速。
三、證據：援用第一審所提證據。
丙、本院依職權調閱本院八十九年度六簡字第一八九號民事卷宗、八十八年度六交字
    第三號刑事卷宗。
    理      由
一、本件上訴人起訴主張：被上訴人於民國（下同）八十八年十月十七日十八時許，
    駕駛車號ＮＴＸ－一六０號機車沿雲林縣斗六市○○路由南往北方向行駛時，途
    經斗六市○○路與府前街交叉路口時，因疏未注意，撞倒正牽腳踏車由東向西通
    過中山路欲前往府前街之上訴人，上訴人遭受撞擊後，受有頭部外傷併硬腦膜下
    出血、顱骨骨折、左側鎖骨骨折等傷害，經送往衛生署雲林醫院急救後轉送林口
    長庚紀念醫院治療，被上訴人涉犯過失傷害罪部分業經台灣雲林地方法院檢察署
    以八十八年度偵字第五七○○號聲請簡易判決，經鈞院以八十八年度六交簡字第
    三號判決被上訴人有期徒刑三月確定在案，而上訴人因被上訴人上開過失傷害之
    侵權行為受有損害，依肇事現場圖所載現場遺有十六．一公尺長之刮地痕跡，足
    認其肇事時之車速六十公里以上，故被上訴人在無號誌交岔路口違規超速之事實
    極為明顯為肇事原因，而處理事故之警員誤認當事人當時之行車方向，亦忽略肇
    事地點之刮地痕或血跡且未當場製作警繪現場圖，造成肇事現場圖有部分是錯誤
    ，致影響鑑定委員會及原審法官認定事實之判斷。交通事故現場圖之上圖與下文
    內容不一致，上圖中山路中心線與實際情形不符合，警員未一併連同筆錄製作且
    經不同時間多次記載致其內容有誤，是在斗六中山路穿越道路到九十一號前，經
    警員澄清後未記得改正。上訴人已盡善良管理人注意義務，在其車道正常行走，
    事出突然，且非上訴人所能預見，此外被上訴人又無其他證據足以證明上訴人有
    何過失情節，尚難認上訴人與有過失，且被上訴人駕駛重型機車之注意義務程度
    應較上訴人行人之注意程度要高。而被上訴主張過失責任各一半應舉證為何要一
    人一半，從警訊筆錄可知被上訴人他已超速，且被上訴人稱他有煞車，為何現場
    沒有煞車痕。此外，洗頭槽係上訴人受傷後衛浴所必需、西藥房所購之藥品係對
    病情之復原有所幫助，而西裝褲、玉手鐲確於本件車禍中滅失，被上訴人均應負
    賠償之責，因此請求判決如聲明第二項（一審原請求金額為四十七萬三千八百五
    十五元及利息，上訴後減縮請求為如聲明第二項。），被告則以：對於上開時、
    地與上訴人發生車禍之事實並不爭執，惟以雙方對於車禍之發生皆有過失，且被
    上訴人經濟狀況並不富裕，家中並有殘障人士需要照顧，主張減少賠償金額。對
    於上訴人所主張之損失部分：
    (1)對於上訴人所提之醫療院所之單據不爭執，但應以自付額為限。(2)洗頭槽費用
    及西藥房所開具之收據，非屬必要支出，被上訴人均否認之。(3)對於上訴人主張
    自行車一千元、皮鞋一千二百元及皮包內之物品一千元之損害均不爭執，但對於
    西裝褲及玉手環之損失，因現場並無此二項物品，故被上訴人否認之。並願就原
    審判決來賠償上訴人。肇事結果有經監理單位裁決，監理裁決結果我沒有超速等
    情以資抗辯。
二、上訴人主張被上訴人甲○○駕駛機車於右開時地撞及伊，致受有上揭傷害之事實
    ，業據其提出診斷証明書及照片為証，且有道路交通事故調查報告表一件及照片
    二十一幀其中四幀附於本院八十八年度六交簡字第三號刑事卷宗內可稽，並為被
    上訴人在本院言詞辯論所不爭執，自堪信屬實。
三、按因故意或過失不法侵害他人權利者，負損害賠償責任；不法侵害他人之身體或
    健康，對於被害人因此喪失或減少勞動能力或增加生活上之需要者，應負損害賠
    償責任；不法侵害他人之身體、健康、名譽、自由、信用、隱私、貞操，或不法
    侵害其他人格法益而情節重大者，被害人雖非財產上之損害，亦得請求賠償相當
    之金額。又不法毀損他人之物者，應向被害人賠償其物因毀損所減少之價額，民
    法第一百八十四條第一項前段、第一百九十三條、第一百九十五條第一項及第一
    百九十六條分別定有明文。被上訴人過失傷害上訴人丙○○○身體之事實，已如
    前述，從而，上訴人本於侵權行為，請求被上訴人甲○○負賠償之責，於法有據
    ，應予准許。茲將上訴人所得請求之金額，析述如下：
（一）醫療費用部分：
      上訴人主張因本件傷害共支出醫療費二萬八千三百十元，有長庚紀念醫院、衛
      生署雲林醫院及霧峰澄清醫院出具之診斷證明書、醫療費用證明在卷可按，依
      前開診斷證明書及各該收據所載醫療費別，核屬治療之必要費用，且為被上訴
      人所不爭執，上訴人此部分請求，於法尚無不合。至上訴人所提出井上西藥房
      出具之九件收據，除消毒紗布、消毒棉棒、碘酒共計二百十五元可認係醫療上
      必要費用外，其他為上訴人未能提出醫師處方箴而購買之鈣片、鯊精等養生補
      品或藥品，與吉杏展業股份有限公司未載品名之收據，均難認係屬醫療上之必
      要費用，均不予准許。另上訴人主張其因左眼玻璃體混濁至林眼科看診之診療
      費用一百五十元，然上訴人不能證明其與本件車禍有相當之因果關係，亦難認
      為本件之醫療費用。
（二）增加生活上之費用部分：
      上訴人於受傷之初迄八十九年四月十二日前至前開醫療院所就醫及至台灣雲林
      地方法院檢察署應訊所須之車資共計一萬五千五百元，業據其提出收據五紙為
      證，依其當時之身體及精神狀況，確為必要，應予准許。而上訴人於八十九年
      四月十三日回診時，活動情形良好，Ｘ光檢查結果顯示其左側鎖骨骨折部分已
      癒合，評估當時應可搭乘大眾運輸工具，有長庚紀念醫院函在卷可按，則上訴
      人於八十九年四月十三日、同年八月二十八日至長庚醫院門診之車資除無大眾
      運輸工具之部分外，自應以大眾運輸工具之費用為計算基準，準此，上訴人八
      十九年四月份往返長庚醫院門診之車資共計為一千二百七十六元（火車來回八
      百三十六元、上訴人桃園住家至桃園火車站往返一百八十元，長庚交通車往返
      醫院六十元，上訴人斗六住家至斗六火車站往返二百元），核與一般行情相當
      ，應予准許。上訴人另主張其因本件事故住院八天，出院後仍有半年時間須人
      照料，每天之看護費用為二千一百元，合計八萬八千八百元，及購買洗頭槽二
      百八十元，應由被上訴人負責賠償等情。經查，上訴人於八十八年十月二十五
      日出院時神智清楚，左肩仍疼痛，依其病情視之，其自受傷時起約有一周之時
      間無法自理生活，有長庚紀念醫院函在卷可按，參酌目前社會勞工薪資及生活
      水準，上訴人主張之每日之看護費用二千一百元，應屬相當，看護之日數扣除
      八十八年十月十七日於急診室之一日為七日內計看護費一萬四千七百元，核屬
      必要，逾此即難認有僱請看護之必要，尚難准許。至於洗頭槽認係因被上訴人
      之傷害於復健中為免二次傷害而增加之支出，於法尚無不合，應准許。
（三）工作損失部分：
      上訴人主張伊原任職台灣人壽保險股份有限公司，因此傷害而受有六萬元之工
      作損失云云，惟未見其舉證以實其說，經查，上訴人為三十年二月五日出生，
      於事故發生時已五十八歲，有上開診斷証明書載明可按，而其於事故發生前一
      年即八十七年度之薪資所得為四萬三千三百五十三元，有扣繳憑單在卷可按，
      其於八十九年四月十三日至長庚醫院回診時，活動情形良好，Ｘ光檢查結果顯
      示其左側鎖骨骨折部分已癒合，有前開函可按，則上訴人無法工作之時間約為
      六個月，依八十七年度所得之比例計算，其工作損失為二萬一千六百七十七元
      。
（四）財產損失部分：
      上訴人主張其因此事故受有自行車一千元、皮鞋一千二百元、衣物磨損破洞三
      千四百元、皮包內財物一千元之損失，為被上訴人所不爭執，此部分請求自應
      准許，另其主張有伊所有之西裝褲二件價值六千元，有明細表各一紙為證，核
      與行情相當，應予准許。至於其主張受有玉鐲一只二萬元之損害，為被上訴人
      所否認，且上訴人未能舉證以實其說，其此部分請求，尚難准許。
（五）精神慰藉金部分：
      查上訴人為三十年二月五日出生，有戶籍謄本在卷可按，其因本件傷害先後住
      院治療八日，是其精神上受有相當之痛苦，自不待言。另審酌前開事故發生時
      ，上訴人為五十八歲，學歷為國小畢業，任職於台灣人壽保險股份有限公司，
      子蔡榮哲為醫師，有戶籍謄本、醫師證書在卷可按，而被上訴人為六十年九月
      十七日出生，二十八歲，高職畢業，現任職於斗六保齡球館，每月薪資為三萬
      一千元，家有中度視障之弟、妹各一人，有員工在職證明書、戶籍謄本及殘障
      手冊在卷可按，渠等社會地位、經濟程度相當懸殊等各情，本院認上訴人請求
      二十二萬元之精神上損害賠償實屬過高，應予核減為十萬元，方屬公允，逾此
      數額之請求，為無理由。
四、綜計：上訴人所得主張之損害金額為醫療費用二萬八千五百二十五元，增加生活
    上費用三萬一千四百七十六元，工作損失二萬一千六百七十七元，財產損失一萬
    二千六百十元，精神慰藉金十萬元，計共為十九萬四千二百七十八元。
五、另被上訴人抗辯上訴人與有過失，應減輕其賠償責任，固為上訴人所否認，惟依
    卷附照片及刑事卷之行車事故調查報告表可知，刮痕起點為斗六市○○路往市區
    ○○○道路中央，上訴人之血跡亦於該行向之中央，上訴人所騎乘之腳踏車則掉
    落於對向車道中央，而上訴人雖否認於警訊筆錄中所自承之伊係走至中山路八十
    號前欲穿越中山路至對向路口時，為被上訴人所騎之機車撞及等語，實係走至中
    山路九十一號前始被上訴人撞擊，然不論上訴人係於中山硌八十號亦或是九十一
    號前穿越馬路，上訴人遭被上訴人撞擊時，固已通過道路中央分隔線，惟並未通
    過被上訴人行向之道路，上訴人主張伊已穿越道路至對向路口云云，尚非可採，
    上訴人未注意左右有無來車並小心迅速通過即貿然穿越道路，其有過失可知。而
    被上訴人行經無號誌之交岔路口，未注意車前狀況減速慢行，而致肇事，同有過
    失，本件經台灣省嘉雲區車輛行車事故鑑定委員會、台灣省車輛行車事故覆議鑑
    定委員會鑑定結果，亦同此認定，有該等委員會函附卷可按，本院斟酌上訴人於
    穿越道路未依規定注意左右來車同屬本件肇事原因而被上訴人等情，認上訴人於
    損害之發生應負十分之四之過失責任，被上訴人應負擔十分之六之過失責任，上
    訴人主張無過失云云，為無可採。因此，被上訴人所負損害賠償金額應依上開比
    例減輕為十一萬六千五百六十七元。從而，上訴人依據侵權行為之法律關係請求
    被告賠償十一萬六千五百六十七元及自起訴狀繕本送達被上訴人之翌日即八十八
    年十二月二十六日起至清償日止，按法定利率計算之利息，洵屬正當，應予准許
    ，逾此金額之請求，即非有據，應予駁回。
六、原審僅判命被上訴人應給付上訴人九萬五千九百七十元及自八十八年十二月二十
    六日起至清償日止按年息百分之五計算之利息而駁回上訴人其餘之訴，除原審判
    命被上訴人應給付部分外，被上訴人應再給付上訴人二萬零五百九十七元及自起
    訴狀繕本送達翌日及八十八年十二月二十六日起至清償日止按週年利率百分之五
    計算之利息，就上開被上訴人應再給付上訴人部分，原審判決上訴人敗訴，尚有
    未洽，上訴意旨就該部分指摘原判決不當，求為廢棄改判為有理由，其餘部分之
    上訴為無理由，應予駁回。
七、結論：本件上訴人上訴為一部有理由，一部無理由，依民事訴訟法第七十九條但
    書，判決如主文。
中      華      民      國    九十      年      四      月       六     日
                                                臺灣雲林地方法院民事第二庭
~B審判長法  官  林開任
~B      法  官  陳秋如
~B      法  官  陳婉玉
右正本證明與原本無異。
不得上訴。
中      華      民      國    九十      年      四       月     六      日
~B      法院書記官  陳美華


司法院資訊處製作；財團法人民間司法改革基金會備份。
